【裁判字號】    95,交抗,628
【裁判日期】    950824
【裁判案由】    違反道路交通管理處罰條例
【裁判全文】
臺灣高等法院交通法庭裁定
抗  告  人
即  異議人
即受處分人  甲○○
上列抗告人因違反道路交通管理處罰條例案件，不服臺灣板橋地
方法院，中華民國95年6月30日裁定（95年度交聲字第1077、108
4、1085、1086、1087、1088、1089、1090、1091號），提起抗
告，本院裁定如下：
    主  文
原裁定撤銷，發回臺灣板橋地方法院。
    理  由
一、原裁定係以：(一)異議人甲○○自民國（下同）95年1月7日起
    至同年3月28日駕駛851─ＧＷ號聯結車，共有九次違規之行
    為（違規時間及地點，詳如交聲字第1077號卷第7頁至第8頁
    所載），經交通部公路總局臺北區監理所以北監營裁字第裁
    40-AEB296814號、40-AEB583946號、40-AEU053175號、40-A
    EU136887號、40-A5L000763號40-A EB549619號、40-AEB760
    655號、40-A8N800224號、40-AEU390110號裁決書裁決處分
    。惟異議人甲○○爭執其並非違規之行為人，辯稱，其於95
    年1月1日發現駕駛執照遺失，即於95年1月5日登報作廢，申
    請補領駕照，且異議人從未駕駛過851─ＧＷ號聯結車，更
    未曾至如前述違規路段，顯見應係有他人撿到異議人所遺失
    之駕駛執照違規後，假冒異議人之名義簽署異議人之姓名在
    警方舉發違反道路交通管理事件通知單上，為此不服，請求
    撤銷原處分云云。(二)經抽樣請舉發違規之四名警員到庭作證
    ，有二名警員遵期到庭，其中臺北市政府警察局萬華分局昆
    明街派出所警員吳明宗具結證稱：「（這張舉發違反道路交
    通管理事件通知單『北市警交大字第AEB5 83946號』是否你
    所開的？）是我開的沒有錯。」、「（該車是聯結車嗎？）
    是的，是砂石聯結車。」、「（請你回想一下，開車之人是
    庭上的異議人嗎？）是的，是庭上的異議人沒有錯（當庭指
    認）。因為我很久都沒有開過砂石聯結車的罰單，就是前後
    一個月就只有這一件，所以我印象特別深刻，且異議人開聯
    結車，整個車頭就壓在人行道上，以致於行人都必須繞著他
    的車而過，我去盤查時，駕駛當時去隔壁的超商走回來，且
    因為我是在車子旁邊等他，他一過來就跟我說他馬上要走，
    我就當場開立這張罰單，因為他的車子並沒有熄火。且罰單
    上的簽名也是異議人親自簽的。」、「（你確定就是庭上的
    異議人違規嗎？）我確定。」、「（你罰單開完之後，異議
    人馬上就把車子開走嗎？）是的，他有上駕駛座。」等語（
    見原審卷第51頁至第52頁）。再吳明宗警員在開立罰單時，
    通常會要求違規之人出示駕駛執照與行照並核對照片，而
    本件其亦有核對異議人所提出之駕駛執照，該駕駛執照上確
    係記載駕駛為「甲○○」，而照片上之人亦係與違規之行為
    人相符，再其會核對駕駛執照上之真偽，本件並無偽造或變
    造駕駛執照之情事等情，亦經證人吳明宗結證在卷（見原審
    卷第53頁）。(三)證人吳明宗與異議人素不相識，亦無怨隙，
    應無故意為不實證述之可能，其所供應可採信。再交通警員
    掣單舉發違反道路交通管理處罰條例所列之違規事實，本質
    上為行政處分，係公務員基於職務上權力，依法就特定之具
    體事件所為具有公法上效果之單方行政行為，基於公務員為
    公法上行為具有公信力之原則，該行政處分當可被推定為真
    正，其據以依法處分之事實認定亦為真正無誤，此與民事訴
    訟法第355條第2項規定：「文書依其程式及意旨得認作公文
    書者，推定其為真正」之情形相同；反之，若謂公務員一切
    行政行為均需預留證據以證其實，則國家行政勢必窒礙難行
    ，據此，刑事訴訟法就犯罪證據有關之規定中與屬行政秩序
    罰之交通違規裁罰本質不合之部分，自不在準用之列。從而
    ，異議人既未就執勤警員之舉發有誤提出相關證據以供調查
    ，且亦無任何證據足資證明警員有捏造事實違法取締之情事
    ，則執勤警員本其維護交通秩序、安全職責所為之舉發，自
    應受到合法、正確之推定。(四)再請異議人書寫其姓名「甲○
    ○」直式與橫式各十次，其所寫之筆劃、筆觸與警方舉發違
    反道路交通管理事件通知單上「甲○○」之寫法，頗有相似
    之處。尤其違規行為人將附表6所示罰單上之「甲○○」三
    字中「」下面之「土」部，寫成「七」，此與異議人當庭
    所書寫將該處「土」部均寫成「七」之習慣相符，惟此係與
    一般人所書寫之方式迥不相同，足徵異議人之該等書寫具有
    特殊性，益徵本案違規之行為人確係異議人，應無疑義。(五)
    雖證人即舉發一次違規行為之臺北市政府警察局中正第二分
    局泉州街派出所張煌信警員證稱：已不記得庭上之異議人是
    否就是附表1所示違規之行為人，因其每天都舉發很多之違
    規行為人，故無法記得每一個違規行為人之長相等語。然此
    係因警員張煌信每天處理許多交通違規事件，而本件並未有
    何給予其特別深刻印象之處，其始未記得異議人是否就是違
    規之行為人，惟尚難以此即遽予異議人有利之認定。乃認異
    議人所辯，他人假冒其名義簽署其姓名在罰單上之辯解不足
    採信，駁回其異議。
二、受處分人即聲明異議人甲○○提起抗告略以：抗告人於95年
    1月1日遺失聯結車駕駛執照乙枚，並於95年1月5日登報作廢
    ，豈料於95年1月8日起至95年5月18日止，接連接獲違規罰
    單達18件之多，經本人調閱違規報表記錄，本人於83年4月
    至92年5月僅違規2次，然於駕照遺失時，違規竟達18次之多
    ，明顯有疑。懇請傳851-GW、735-GK、859- GW車主到庭對
    質，以釐清本案云云。
三、查異議人甲○○確於94年12月14日及95年1月5日請領補發駕
    駛執照（見交聲字第1077號卷第10頁），其所辯原駕駛執照
    遺失，遭人冒用，已非不可採信。而吳明宗警員前與甲○○
    並不認識，僅於開立違規單時見過該違規人一次，如何於時
    隔五月餘，猶能記得該違規人即係到庭之甲○○，此對照另
    一位警員張煌信所述，已不記得庭上之異議人是否就是違規
    之行為人之證詞，益足認吳明宗之證詞尚無足採。再本件共
    有九次違規行為，有九張違規通知單，其上皆有違規人簽署
    之姓名，而851-GW號聯結車（移送書誤載為營業小客車）於
    95年5月10日前係屬萬益通運有限公司所有（見交聲字第107
    7號卷第1頁移送書所載），本件不難以鑑定甲○○之筆跡及
    傳喚萬益通運有限公司負責人，查明該違規人是否即係甲○
    ○，原審徒以警員吳明宗之證詞即認定本件9次違規之違規
    行為人均係甲○○，駁回其異議，尚嫌速斷。異議人提起抗
    告指摘原裁定不當，非無理由，應由本院將原裁定撤銷發回
    原審法院詳細查明，另為適法之處理，以昭折服。
四、綜上論斷，應依道路交通案件處理辦法第26條，刑事訴訟法
    第413條，裁定如主文。
中    華    民    國    95    年    8     月    24    日
                  交通法庭審判長法   官  張連財
                                法   官  楊照男
                                法   官  林明俊
以上正本證明與原本無異。
不得再抗告。
                                書記官  蕭進忠
中    華    民    國    95    年    8     月    29    日


司法院資訊處製作；財團法人民間司法改革基金會備份。
